【裁判字號】    89,訴,255
【裁判日期】    890607
【裁判案由】    盜匪等
【裁判全文】
臺灣臺北地方法院刑事判決                          八十九年度訴字第二五五號
    公  訴  人  臺灣臺北地方法院檢察署檢察官
    被      告  丙○○
    選任辯護人  林詮勝
                郭淑萍
    被      告  乙○○
    選任辯護人  王桂樹
右列被告因盜匪等案件，經檢察官提起公訴（八十九年度偵字第二三八二號），本院
判決如左：
    主  文
丙○○、乙○○共同意圖為自己不法所有，以強暴、脅迫致使不能抗拒而取他人之物
，各處有期徒刑柒年貳月，仿ＢＥＲＥＴＴＡ廠半自動手槍外型製作之玩具手槍壹把
、彈匣壹個、螺絲起子壹把、膠帶壹捲，均沒收。
    事  實
一、丙○○曾於民國八十六間曾於甲○○○位於台北市○○街夜市所經營之滷肉飯小
    吃店內工作六個月後離職，得悉甲○○○家中頗為富裕，竟與乙○○夥同未到案
    之成年男子「丁○○」共同意圖為自己不法之所有，由丙○○提議以甲○○○為
    作案之目標，三人乃於八十九年一月十六日下午九時許，在桃園縣向善街某處共
    謀強盜財物。旋於翌日即八十九年一月十七日十許四十分許，由乙○○駕駛其所
    有車牌號碼ＧＨ∣四五三六號自用小客車搭載丙○○以及丁○○，且由乙○○提
    供客觀上足認供凶器使用之螺絲起子一把以及仿BERETTA廠半自動手槍外型製作
    之玩具手槍（經鑑驗認不具殺傷力）一把、彈匣一個，由丙○○提供膠帶一捲，
    至台北市○○街○段二二三號前，丙○○下車先行勘查後，因怕被甲○○○認出
    ，隨即返回車上負責接應、把風之工作，乙○○則攜帶上開之螺絲起子一把、仿
    BERETTA廠半自動手槍外型製作之玩具手槍一把、彈匣一個以及膠帶一捲，與丁○○前往台北市○○街二十一巷三之一號四樓甲○○○住處按啟門鈴，由乙○○
    向甲○○○佯稱有其夫王明雄之包裹待領，隨即趁甲○○○開門遞交印章之際，
    強行拉開鐵門無故侵入甲○○○上述之住宅，持預藏之玩具手槍抵住甲○○○，
    並將甲○○○推倒在地，壓制其手腳而施以強暴，使甲○○○受有左上臂瘀傷、
    左第四指指甲斷裂合併甲床裂傷、兩側肩部瘀血等傷害，丁○○再以事先備妥之
    膠帶捆綁甲○○○之眼、口等部位，致使吳陳素華不能抗拒，而下手強取甲○○○配戴於手腕之勞力士鑽表乙只，得手後交予乙○○藏放於褲袋，嗣因甲○○○
    之弟陳昌明至該址按鈴查看，二人遂奪門而出向外奔逃，在外接應之丙○○見狀
    ，立即改搭計程車逃逸，乙○○嗣於長沙街與西昌街口遭警查獲，並在其身上褲
    袋起獲勞力士鑽表乙只，並扣得仿BERETTA廠半自動手槍外型製作之玩具手搶一
    把、彈匣一個、螺絲起子一把及膠帶一捲等物。
二、案經被害人甲○○○訴請台北市政府警察局萬華分局移送台灣台北地方法院檢察
    署檢察官偵查起訴。
    理  由
一、訊據被告乙○○對於右揭所述之強盜犯行於本院審理時坦承不諱，惟辯稱當初只
    有共謀行竊並無共謀強盜云云；而被告丙○○除坦稱曾提及甲○○○家中頗為富
    裕外以及把風、接應之事實外，惟辯稱：在八十九年一月十六日下午，丁○○北
    上來玩，乙○○重提竊取之事，當晚九時許，乙○○與丁○○在桃園見面，而伊
    因父親罹犯癌症，家中久電，無人接話，乃應二姐之呼叫，返回家中二個小時，
    因此彼等二人洽談之細節如何，伊並不清楚，只知要去「竊取」財物而已，故伊
    與乙○○最初起意之行為，確係行竊，並不知乙○○以及丁○○上樓後，竟對在
    家之甲○○○施以強暴、脅迫之行為，而伊與乙○○、丁○○擇定上午十時五十
    分至十一時左右前往係為謀竊盜之圖謀，至於該日乙○○攜有玩具手槍於身上，
    而甲○○○因女兒放假在家，稍晚出門，則非伊所能預料，乙○○以及丁○○臨
    時改已強暴之方法，亦非伊之心意云云。然查右揭犯罪事實業據被害人甲○○○
    於警訊及本院審理期日指述甚詳，且有甲○○○為具領人之台北市政府警察局萬
    華分局贓物認領保管收據以及台北市和平醫院診斷書各乙紙附卷可稽，且惟查：
（一）被告乙○○於偵查以及審理時均稱螺絲起子以及玩具手搶均為其所攜帶，且於
      本院審理時乙○○亦坦承改把玩具手槍一直放在駕駛坐旁，到達時才將該把玩
      具手槍放在身上帶下車，被告丙○○於本院審理亦坦承當時有看到該把玩具手
      槍，然當時並沒有問乙○○要做什麼用途（見本院八十七年三月二十七日訊問
      筆錄），並且被告丙○○亦稱膠帶一卷為伊所攜帶，而該仿BERETTA廠半自動
      手槍外型製作之玩具手槍一把，經送往內政部警政署刑事警察局鑑定結果為發
      現改造之情形，以填充氣體為發射動力，惟其槍枝嚴重漏氣，依現狀，認不具
      有殺傷力，有該局八十九年一月二十四日刑鑑字第八六九０號鑑驗通知書一紙
      附卷可考，惟依卷附之照片清楚可見，該玩具手槍在外觀上與真槍無異，持之
      犯罪，亦足使一般被害人於驚慌失措之情況下，誤認為真槍而心生畏懼致無法
      抗拒；此外被告丙○○以及乙○○雖辦稱膠帶是為了黏包裹之用才攜帶，而包
      裹是為了以便以送郵件之名義查詢是否有人在家云云，然如被告所言只是為了
      要黏貼包裹之用才攜帶膠帶，應於黏貼包裹完畢後即應將膠帶放於車上，因如
      被告所言假若其目的只是要行竊其並無用到膠帶之處，然乙○○下車下車時竟
      將膠帶攜帶於身上，顯見被告二人之說詞難以採信，其被告若非係事先預備於
      被害人反抗之際改施以強暴、脅迫之強盜手段，又何必攜帶大膠帶、玩具手槍
      等工具而外出行竊，故乙○○、丙○○辯稱其事先僅有共謀行竊顯不可採。
（二）按刑事訴訟以發見真實為目的，共同被告就同一事實之一部或全部所為不利於
      己之陳述，互有出入時，應本於事實審法院之職權詳為調查，斟酌各方面之情
      形，依自由心證判斷其孰為可信，不得因彼此陳述偶有紛歧，即全部予以捨棄
      。共同被告不利於己之陳述，亦為證據之一種，倘其所述其中之一部分經查為
      真實時，應得採為裁判之基礎，非謂其中有一部分與事實不符，即認全部均無
      可採。（最高法院四十七年度台上字第一五七八號判例、八十四年度台上字第
      九六二號判決參照），詳言之，共同被告或共犯雖有不利於己之自白，惟有時
      會因記憶不清、角色不明、避諱主要責任等各式各樣之原因，而就事實之一部
      分為與事實有所出入之說詞，然而若因此部分事實細節之出入即任意全盤捨棄
      共同被告之供述，無異因噎廢食且昧於事實，是故只要該共同被告之供述，就
      犯罪之人、事、時、地等重要情節供述屬於任意性，且合於事實，並有足夠之
      補強證據，自得成為他共同被告犯罪事實認定之證據。次查被告乙○○與丙○○於本院八十九年三月二十七日之調查時以隔離訊問之方式加以分別訊問，乙○○稱：「‧‧‧八十九年一月十六日潘宏彥就上來，是在晚上在桃園虎頭山
      附近和潘宏彥碰面，我是在晚上九點、十點多到，我們之前先聊天，丙○○有
      向我借車中途離開，那時沒談，後來丙○○回來後，我們才討論‧‧‧分配工
      作‧‧‧」等語，顯見八十九年一月十六日晚間被告乙○○、丙○○以及丁○○三人曾共謀討論，並非如被告丙○○所言當晚因中途離開並不知乙○○以及
      丁○○討論之經過，故被告被告丙○○辯稱其八十九年一月十六日晚間其並無
      參與乙○○以及丁○○之討論，顯為卸責之詞，亦不足採。
（三）再查本件被告行搶之時間為八十九年一月十七日上午十時五十分許，而被害人
      甲○○○證稱：伊平常作息時間都有固定，通常於早上十一時前往店中，其家
      人都在十時前就出去，在十一時之前只有伊一人在家，丙○○對伊作息很清楚
      等語（見本院八十九年三月一日訊問筆錄）。顯見被告等人本來預計甲○○○
      一人在家中而加以行搶，否則若如渠等所言欲行竊，其應等到甲○○○十一時
      出門後，才動手行竊，顯見被告丙○○辯稱其無預計甲○○○當時在家，亦不
      足採信。
    綜上所述被告二人所辯顯不足採信，此外復有仿BERETTA廠半自動手槍外型製作
    之玩具手槍一把、彈匣一個、螺絲起子一把、膠帶一捲扣案可證，本件事證已明
    ，被告犯行堪以認定，應予依法論科。
二、被告丙○○否認警訊筆錄之自白，經本院對於製作警訊筆錄之錄音帶勘驗結果，
    台北市政府警察局萬華分局並未製作本案丙○○之警訊錄音帶，此有本院八十九
    年五月二十三日勘驗筆錄乙紙在卷可稽。按刑事訴訟法第一百條之一第一項規定
    ：「訊問被告應全程連續錄音，必要時，並應全程連續錄影，但有急迫情況且經
    記明筆錄者，不在此限。」依此，錄音乃警察詢問時之強制規定。因此，其第二
    項更進而規定證據排除原則：「筆錄內所載之被告陳述，與錄音或錄影之內容不
    符者，除有前項但書情形外，其不符之部分，不得作為證據。」觀其提案條文原
    為：「訊問被告應全程連續錄音，必要時，並應全程連續錄影。被告之陳述未經
    錄音或錄影者，不得作為證據。」其修正理由為「為建立詢問筆錄公信力，以擔
    保程序合法，所以詢問過程應全程連續錄音並錄影．．．以期發現真實，並確保
    自白之任意性。」三讀時，雖為配合急迫狀況之例外情形而為文字修正如現行條
    文；然現行條文依然規定「其不符之部分，不得作為證據」，而排除其不符合部
    分之證據能力。所謂不符，包括筆錄內容係錄音或錄影內容所無及筆錄內容與錄
    音或錄影內容兩歧而言。茲筆錄內容係錄音或錄影內容所無者，既不得作為證據
    ，舉輕以明重，筆錄內容並無錄音或錄影可考者，更無法確保其自白之任意性，
    尤不得作為證據。本件警察既未依規定錄音，其筆錄亦未載明有何急迫情況而無
    法錄音，本院認為其筆錄之制作違背上述強制規定，並無證據能力，不得作為證
    據。據此，則被告在警訊中之自白即不得供為不利被告事實之認定依據。然則，
    警訊筆錄雖遭排除其證據能力，已如前述，惟依偵查、審判之筆錄及其他前述證
    據參互以觀，仍足以認定被告犯有前述之罪行，被告自不能僅以警訊筆錄未製作
    錄音帶而否認其犯行。
三、被告辯護人指稱懲治盜匪條例為限時法，因施行時限已過而失其效力。惟查：懲
    治盜匪條例於四十六年六月五日修正公布，刪除第八條施行期間一年及第十條依
    特種刑事訴訟法條例審理之規定，其原第九條改為第八條，第十一條改為第九條
    ；修正前該條例全部內容，曾經立法院民刑商法委員會審查，認尚有繼續沿用之
    必要，始改採新法之全部條文，並重新調整條次，形式上雖曰修正，實質上係明
    確將本條例由臨時性之舊法，改制為常態性之刑事特別法，等於制定新法，故該
    條例重新立法之合法性，並不因修正前曾施行期滿始以命令展期而有影響，最高
    法院八十八年度台上字第三０九八號判決亦同此見解，是被告辯護人之主張，尚
    不足取。
四、核被告所為係犯懲治盜匪條例第五條第一項第一款之強盜罪及刑法第三百零六條
    之無故侵入住宅罪。共同被告乙○○對被害人甲○○○施強暴行為，雖因此致告
    訴人甲○○○受有左上臂瘀傷、左第四指指甲斷裂合併甲床裂傷、兩側肩部瘀血
    等傷害，惟此乃強暴之當然結果，亦不另成立傷害罪。被告乙○○、丙○○與尚
    未到案之同案被告丁○○間有犯意之聯絡及行為之分擔，均應論以共同正犯。又
    被告所犯強盜罪及無故侵入住宅罪間，有方法結果牽連關係，應從一重之懲治盜
    匪條例第五條第一項第一款之強盜罪論處。爰審酌被告二人之素行，所得之財
    物為勞力士鑽表，年輕力壯，有完全謀生能力，反而不務正業，然被告等人未對
    被害人為重大之凌虐傷害，及其犯罪之動機、目的、手段等一切情狀，分別量處
    如主文所示之刑，以示懲儆。至於公訴人認被告尚犯有刑法第二百七十七條第一
    項之傷害罪嫌，惟此乃強暴之當然結果應不另成立傷害罪，併予敘明。
五、扣案仿BERETTA廠半自動手槍外型製作之玩具手搶一把、彈匣一個、螺絲起子一
    把以及膠帶一捲係被告所有供犯罪所用之物，業據被告乙○○、丙○○分別供承
    在卷，應依刑法第三十八條第一項第二款規定沒收之。至於被告等人匪所得之
    財物勞力士鑽石表乙只，已由被害人領還，此有台北市政府警察局萬華分局贓物
    認領保管收據乙紙附卷可證，無庸諭知發還被害人。
據上論斷，應依刑事訴訟法第二百九十九條第一項前段、懲治盜匪條例第五條第一項
第一款、第八條，刑法第二十八條、第三百零六條、第五十五條、第三十八條第一項
第二款，判決如主文。
本案經檢察官余秀端到庭執行職務
中       華      民       國       八十九       年    六    月   七     日
                                      臺灣臺北地方法院刑事第三庭
                                          法  官  陳   德   民
右正本證明與原本無異。
如不服本判決，應於判決送達後十日內，向本院提出上訴狀。
                                          書記官  楊   秋    鈴
中       華     民       國        八十九        年        月           ?
附錄法條
懲治盜匪條例第五條
有左列行為之一者，處無期徒刑或七年以上有期徒刑：
一、意圖為自己或第三人不法所有，以強暴、脅迫、藥劑、催眠術或他法，致使不能
    抗拒，而取他人之物或使其交付者。
二、發掘墳墓而盜取殮物者。
三、藏匿或包庇盜匪者。
前項第一款之未遂犯罰之。
預備犯第一項第一款之罪者，處一年以下有期徒刑。
刑法第三百零六條
無故侵入他人宅、建築物或附連圍繞之土地或船艦者，處一年以下有期徒刑、拘役或
三百元以下罰金。
無故藏匿其內或受退去之要求而仍留滯者亦同。


司法院資訊處製作；財團法人民間司法改革基金會備份。
